# 有关利息是否反映了其他基本借贷风险、成本和利润的对价

提问人：田键泯 时间：2020-05-15 07:21:00
@chenyiwei，陈版主，你好：
最近关于阅读所（ 2019 ）第 07 号：新金融准则（三）:
有关利息是否反映了对货币时间价值、与特定时期未偿付本金额相关的信用风险、以及其他基本借贷风险、成本和利润的对价。
1 、货币时间价值应该理解为仅包含随着时间流逝的因素从而来带的利息。
2 、信用风险（例如理财产品到期赎回时银行不支付的相关本金的风险）
3 、其他基本借贷风险、成本和利润的对价。
案例：
收益起算日 2019 年 3 月 29 日的收盘价为281.00，产品观察日为 2019 年 9 月 24 日，若AU99.99合约观察日收盘价与收益起算日收盘价之比大于118%,即观察日收盘价大于331.58[281*118%]，则到期收益率为3.93%,反之若小于331.58[281*118%]，则到期收益率为3.80%;
观察期挂钩标的收盘价为345.25，观察区间内挂钩标的最高收盘价为358.9，最低收盘价为278.5，均已突破该区间。收益率为3.93%。
分析：
关于技术指引的判断，
工具 2 提到：同等条件固定利率公司债券利息收入为票面债券的4%，与3M LIBOR+1%挂钩浮动利率3%至5%，在与基本借贷安排相一致的利率4%的 22 倍倍以内。
工具 4 提到：3M LIBOR+1%, MAX 5%。可以看作是固定利率和浮动利率相结合的工具，通过合同设定利率上限可能降低合同现金流量的波动性。即黄金价格突破更高的话能产生0.13%的额外收益，否则保底为3.80%结论：能通过SPPI测试。
请教陈版主：
1 、对于保本的结构性存款，是否可以认为利息几乎不存在未偿付的信用风险（借款人是银行）？
2 、如何理解其他基本借贷风险、成本和利润的对价？麻烦陈版主帮忙解释一下
3 、工具 2 ：在与基本借贷安排相一致的利率4%的 22 倍倍以内应该如何理解 2 倍以内能通过SPPI，出处在于？
4 、上述通过sppi测算结论是否正确？若案例能通过SPPI，在我看来实务中，绝大数的结构性理财均符合通过SPPI测算要求，因为不少人以突破保底预期收益率作为是否能够通过SPPI的唯一条件，但是尽管存在突破，该利息也均为固定。
5 、若该案例不能通过，那么实务中是否可以以能否突破保底预期收益率作为能够通过SPPI的唯一条件？
6 、影响极其微小的解释：我总是认为，结构性存款尽管存在突破，但由于设置利率均非常靠近，相关利率差为0.13%，就个人感觉挺小，而规定的极其微小如何把握。利率差超过多少不算极其微小？
案例较长，望陈版主解答！

回答人：chenyiwei
对于保本的结构性存款，可以认为利息几乎不存在未偿付的信用风险。
工具 2 ：在与基本借贷安排相一致的利率4%的 2 倍以内，这里的 2 倍是一项实务操作中的惯例，如果超出了该倍数，则表明利息的构成中还很可能包括其他因素（否则就是不公允的安排），导致不能通过SPPI测试。
在你的结构性存款举例中，设定的挂钩变量为金价，其波动区域设定为正负18%，并非设定很宽，挂钩变量很容易波动到该设定区间之外。但是，其可能的收益波动区间只有0.13%，与本金和保底利息3.8%相比，该浮动区间是极其微小的，可以认为对合同现金流量特征的分析不产生实质性的影响，故不影响最终结论，即改结构性存款产品可以通过SPPI测试。这里的“影响极其微小”的判断依据被审计单位的重要性水平、该金融产品自身的风险特征等因素，没有统一的定量标准，更多地是一项专业判断。